臺灣高雄地方法院民事判決　　　　　　 94年度訴字第1233號
 原　　　告　甲○○
 被　　　告　丁○○
 　　　　　　　　　　　　弄6.
　　　　　 　丙○○
　　　　　 　乙○○
 兼上　二人
 法定代理人　己○○
 上　一　人
 訴訟代理人　戊○○
 　　　　　　　　　　　　弄6.
上當事人間清償借款事件，本院於民國94年8月12日言詞辯論終
結，判決如下：
      主　　　文
被告應連帶給付原告新台幣伍拾萬陸仟伍佰元及自民國八十九
年六月一日起至清償日止，按週年利率百分之五計算之利息。
原告其餘之訴駁回。
訴訟費用由被告連帶負擔十分之七、其餘由原告負擔。
本判決第一項於原告以新台幣壹拾柒萬玖仟元供擔保後，得假執
行。
原告其餘假執行之聲請駁回。
      事實及理由
一、原告主張：訴外人陳文海於民國83年3 月8 日邀約被告己○○、丁○○為連帶保證人，向原告借款新台幣 (下同
    )700,000 元 (下 稱系爭借款)， 約定利息按銀行率，借款
    期間1 年 (83年3 月6 日起至84年3 月5 日止)， 惟屆期並
    未依約清償；因陳文海於84年1 月27日死亡，被告丙○○、
    乙○○為其繼承人，依法依負連帶清償之責；爰依消費借貸
    、連帶保證及繼承之法律關係，請求被告連帶給付本件借款
    。並聲明：(一)被告應連帶給付原告700,000 元及自89年6 月
    1 日起至清償日止，按週年利率5%計算之利息。(二)願供擔保
    請准宣告假執行。
二、被告方面：
    被告丁○○以：確實擔任陳文海之連帶保證人向原告借款
    700,000 元，惟因時間太久，原告應在期限屆滿時即告知有
    無還款之事實，又其自91年間起陸續還款，已攤還163,500
    元，又系爭借款其曾提供所有權狀供擔保，惟原告在84年間
    已將權狀交還，如未還款，原告不可能交還權狀等語。並聲
    明：原告之訴駁回。
    被告兼法定代理人己○○以：確於83年間向原告借款
    700,000 元，惟已於84年6 月間以陳文海死亡領得之保險金
    還款予原告，並未積欠原告款項等語。並聲明：原告之訴駁
    回。
三、本件經協議整理爭點：
    兩造不爭執事項：
  (一)訴外人陳文海於83年3 月8 日向原告借款700,000 元，借款
    期間自83年3 月6 日至84年3 月5 日，由被告丁○○、己○○擔任連帶保證人。
  (二)陳文海於84年1 月27日死亡，被告丙○○、乙○○為其繼承
    人，並未辦理拋棄繼承。
  (三)被告丁○○自91年9 月迄今已分期償還163,500 元 (94年8
    月12日言詞辯論筆錄) 。
    兩造爭執事項：
  (一)系爭借款請求權是否罹於時效？
  (二)系爭借款是否已全部或一部清償？原告得請求被告連帶清償
    之借款為若干？
四、就兩造前開爭執事項，本院判斷意見如下：
  (一)系爭借款請求權是否罹於時效？
    按請求權，因十五年間不行使而消滅。但法律所定期間較短
    者，依其規定，民法第125 條定有明文。系爭借款之期限自
    83 年3月6 日至84年3 月5 日止，迄原告提起本件訴訟之時
    ，其原本債權之請求權未罹於時效應可認定。另遲延之債務
    ，以支付金錢為標的者，債權人得請求依法定利率計算之遲
    延利息；利息、紅利、租金、贍養費、退職金及其他一年或
    不及一年之定期給付債權，其各期給付請求權，因五年間不
    行使而消滅；同法第233 條第1 項前段、第126 條亦分別規
    定甚明。本件借款期間既定有期限，被告自期間屆滿之翌日
    起應負遲延責任，原告並得請求遲延期間之法定遲延利息；
    而原告就利息部分自89年6 月1 日起請求，距本件訴訟繫屬
    之94年6 月1 日之時 (有起訴狀之收狀章可參)， 未逾5 年
    之期間，此部分請求權亦尚未罹於時效。
  (二)系爭借款是否已全部或一部清償？原告得請求被告連帶清償
    之借款為若干？
  (1)被告己○○雖以其已於84年6 月以陳文海之死亡保險金還款
    予原告，未積欠任何款項為辯，然為原告所否認，己○○自
    應證明已還款之事實，惟己○○僅提出要保書、保險單為證
    ，並未能舉證證明已將前開保險金交付原告，不能認為已有
    還款之事實；至被告另以原約定設定抵押之權狀已交還丁○○，亦可證明已還款，惟原告則主張並未實際設定抵押，況
    抵押權人並不以持有義務人之所有權狀為要件，故尚難以原
    告將所有權狀交還丁○○，即認本件借款業已全部清償，況
    本件借款如於84年已全部清償，丁○○何需自91年間起再陸
    續分期攤還，被告此部分所辯亦不足採。
  (2)惟被告丁○○自91年9 月迄今已向原告分期償還163,500 元
    之事實，為兩造所不爭執，原告雖主張因己○○積欠款項甚
    鉅，而丁○○於還款時未表明擬清償何筆欠款，不能認為本
    件借款已獲部分清償等語；惟「因連帶債務人中之一人為清
    償、代物清償、提存、抵銷或混同而債務消滅者，他債務人
    亦同免其責任」，民法第274 條定有明文。而陳文良為系爭
    借款之連帶保證人，就系爭借款債務應與主債務人陳文海及
    另一連帶保證人己○○負連帶債務責任，則依前規定，在陳
    文良清償之範圍內，陳文海、己○○均同免責任，丙○○、
    乙○○均為陳文海之繼承人，自應同免責任，而原告又未提
    出陳文海或己○○積欠原告之其他借款款項，曾由丁○○擔
    任連帶保證人之證明，原告主張不能確認丁○○清償者為何
    筆款項之詞，即無足採；是依前開說明，在丁○○清償之
    163,500 元範圍內，被告己○○、丙○○、乙○○亦同免其
    責任，原告得請求被告連帶清償之借款本金為536,500 元 (
    計算式：700,000-163,500=536,500)。
五、綜上所述，原告本於消費借貸、連帶保證與繼承之法律關係
    ，請求被告丁○○、丙○○、乙○○、己○○連帶給付在
    536,500 元及自89年6 月1 日起至清償日止，按週年利率5%
    計算之法定遲延利息之範圍部分，於法並無不合；至原告其
    餘部分之請求，則無理由，應予駁回。又原告陳明願供擔保
    為假執行，就其勝訴部分並無不合，應予准許；原告其餘部
    分假執行之聲請，因訴之駁回而失所依附，應併予駁回。
六、據上論結：本件原告之訴為一部有理由、一部無理由，爰依
    民事訴訟法第79條、第85條第2 項、第390 條第2 項，判決
    如主文。
中　　華　　民　　國　　94　　年　　8 　　月　　26　　日
                  民事第一庭    法　官　林玉心
正本係照原本作成。
如不服本判決，應於送達後20日內，向本院提出上訴狀並表明上
訴理由，如於本判決宣示後送達前提起上訴者，應於判決送達後
10日內補提上訴理由書（須附繕本）。
中　　華　　民　　國　　94　　年　　8 　　月　　26　　日
                                書記官  陳家宏
